---
title: "PEC 1 _ Análisis de datos ómicos"
author: "Paula Molla"
date: "4/24/2020"
output:
  html_document: default
  pdf_document: default
---

```{r setup, include=FALSE}
library(knitr)
knitr::opts_chunk$set(echo = TRUE, message = FALSE, warning = FALSE, 
                      comment = NA, prompt = TRUE, tidy = FALSE, 
                      fig.width = 7, fig.height = 7, fig_caption = TRUE,
                      cache=FALSE)
Sys.setlocale("LC_TIME", "C")
```

```{r echo=FALSE}
if(!(require(printr))) {
  install.packages(
    'printr',
    type = 'source',
    repos = c('http://yihui.name/xran', 'http://cran.rstudio.com')
  )
}
```

```{r installPackages}
#BiocManager::install("hgu95av2.db")
```

```{r ReadTargets}
targets <- read.csv2("./data/targets.csv", header = TRUE) 
knitr::kable(
  targets, booktabs = TRUE,
  caption = 'Content of the targets file used for the current analysis')
```

```{r ReadCELfiles, message=FALSE, results='hide', warning=FALSE}
library(oligo)
celFiles <- list.celfiles("./data", full.names = TRUE)
library(Biobase)
my.targets <-read.AnnotatedDataFrame(file.path("./data","targets.csv"), 
                                     header = TRUE, row.names = 1) 
rawData <- read.celfiles(celFiles, phenoData = my.targets)
```

```{r ChangeName}
my.targets@data$ShortName->rownames(pData(rawData))
colnames(rawData) <-rownames(pData(rawData)) 
head(rawData)
```


1. Identificar que grupos hay y a qué grupo pertenece cada muestra.

```{r }
# GSM1924711	→ PC3 - GFP control 
# GSM1924712	→ PC3 - GFP control 
# GSM1924713	→ PC3 - overexpressing Notch1 
# GSM1924714	→ PC3 - overexpressing Notch1 
# GSM1924715	→ LNCaP - GFP control 
# GSM1924716	→ LNCaP - GFP control 
# GSM1924717	→ LNCaP - overexpressing Notch1 
# GSM1924718	→ LNCaP - overexpressing Notch1 
```

2. Control de calidad de los datos crudos

```{r QCRaw, message=FALSE, warning=FALSE, eval=FALSE}
library(arrayQualityMetrics)
arrayQualityMetrics(rawData, force = TRUE)
```

```{r BoxplotRaw}
boxplot(rawData, cex.axis=0.5, las=2,  which="all", 
         col = c(rep("red", 4), rep("green", 4)),
         main="Imagen 1. Boxplot for arrays intensity")
```

3. Normalización

```{r Normalization}
eset_rma <- rma(rawData)
```

4. Control de calidad de los datos normalizados (opcional)

```{r QCNorm}
arrayQualityMetrics(eset_rma, outdir = file.path("./results", "QCDir.Norm"), force=TRUE)
```

```{r BoxplotNorm}
boxplot(eset_rma, cex.axis=0.5, las=2,  which="all", 
         col = c(rep("red", 4), rep("green", 4)),
         main="Imagen 2. Boxplot for arrays intensity: Normalized Data")
```

5. Filtraje no específico (opcional)
#ERROR!!

```{r }
#require(genefilter)
#filtered <- nsFilter(eset_rma, require.entrez=TRUE,remove.dupEntrez=TRUE, var.func=IQR,var.cutoff=0.5, var.filter=TRUE,filterByQuantile=TRUE, feature.exclude="^AFFX")
```

6. Identificación de genes diferencialmente expresados
# REVISAR LOS CONTRASTES

```{r }
# Matriz de diseño
require(Biobase)
require(limma)
my.eset <- eset_rma
variation.cline <- paste(targets$Cell_line,targets$Variation, sep = ".")
lev<-factor(variation.cline, levels=unique(variation.cline))
design <-model.matrix(~0+lev)
colnames(design)<-levels(lev)
rownames(design) <-rownames(targets)
print(design)
```

```{r }
# Matriz de contraste
require(limma)
cont.matrix <- makeContrasts(
  CP3.in.OverN1=(PC3.Over_N1-PC3.GFP_Cnt),
  LNCaP.in.OverN1=(LNCaP.Over_N1-LNCaP.GFP_Cnt),
  CellLine=(PC3.GFP_Cnt-LNCaP.GFP_Cnt),
  levels=design)
cont.matrix
```

```{r }
require(limma)
fit<-lmFit(my.eset, design)
fit.main<-contrasts.fit(fit, cont.matrix)
fit.main<-eBayes(fit.main)
```

```{r }
topTab_LNCaP.in.OverN1 <- topTable (fit.main, number=nrow(fit.main), coef="LNCaP.in.OverN1",adjust="fdr")
topTab_CP3.in.OverN1 <- topTable (fit.main, number=nrow(fit.main), coef="CP3.in.OverN1",adjust="fdr")
topTab_CellLine <- topTable (fit.main, number=nrow(fit.main) , coef="CellLine", adjust="fdr")
```

```{r }
head(topTab_LNCaP.in.OverN1)
head(topTab_CP3.in.OverN1)
head(topTab_CellLine)
```

```{r }
coefnum = 1
opt <- par(cex.lab = 0.7)
volcanoplot(fit.main, coef=coefnum, highlight=10, names=fit.main$ID,
 main=paste("Imagen 4. Differentially expressed genes",
 colnames(cont.matrix)[coefnum], sep="\n"))
abline(v=c(-1,1))
par(opt)
```

```{r }

```

7. Anotación de los resultados

```{r }
require(hgu95av2.db)
hgu95av2()
```

```{r GeneAnnotation, message=FALSE, warning=FALSE}
annotatedTopTable <- function(topTab, anotPackage)
{
  topTab <- cbind(PROBEID=rownames(topTab), topTab)
  myProbes <- rownames(topTab)
  thePackage <- eval(parse(text = anotPackage))
  geneAnots <- select(thePackage, myProbes, c("SYMBOL", "ENTREZID", "GENENAME"))
  annotatedTopTab<- merge(x=geneAnots, y=topTab, by.x="PROBEID", by.y="PROBEID")
return(annotatedTopTab)
}
```

```{r annotateTopTables}
topAnnotated_LNCaP.in.OverN1 <- annotatedTopTable(topTab_LNCaP.in.OverN1,
anotPackage="hgu95av2.db")
topAnnotated_CP3.in.OverN1 <- annotatedTopTable(topTab_CP3.in.OverN1,
anotPackage="hgu95av2.db")
topAnnotated_CellLine <- annotatedTopTable(topTab_CellLine,
anotPackage="hgu95av2.db")
write.csv(topAnnotated_LNCaP.in.OverN1, file="./results/topAnnotated_LNCaP.in.OverN1.csv")
write.csv(topAnnotated_CP3.in.OverN1, file="./results/topAnnotated_CP3.in.OverN1.csv")
write.csv(topAnnotated_CellLine, file="./results/topAnnotated_CellLine.csv")
```

```{r }
head(topAnnotated_LNCaP.in.OverN1)
head(topAnnotated_CP3.in.OverN1)
head(topAnnotated_CellLine)
```

7.1. Visualizando la expresión diferencial

```{r volcanoPlot}
require(hgu95av2.db)
geneSymbols <- select(hgu95av2.db, rownames(fit.main), c("SYMBOL"))
SYMBOLS<- geneSymbols$SYMBOL
volcanoplot(fit.main, coef=1, highlight=4, names=SYMBOLS, 
            main=paste("Differentially expressed genes", colnames(cont.matrix)[1], sep="\n"))
  abline(v=c(-1,1))
```

```{r saveVolcanos, echo=FALSE, results='hide'}
for (i in colnames(cont.matrix)){
  volcanoplot(fit.main, coef=i, highlight=4, names=SYMBOLS,
              main=paste("Imagen 5. Differentially expressed genes",i, sep="\n"))
  abline(v=c(-1,1))
}
dev.off()
```

8. Comparación entre distintas comparaciones (si hay más de una comparación, ver que genes han sido seleccionados en más de una comparación)

```{r }
library(limma)
res<-decideTests(fit.main, method="separate", adjust.method="fdr", p.value=0.1, lfc=1)
sum.res.rows<-apply(abs(res),1,sum)
res.selected<-res[sum.res.rows!=0,]
print(summary(res))
vennDiagram (res.selected[,1:3], main="Genes in common", cex=0.9)
```

9. Análisis de significación biológica (“Gene Enrichment Analysis”)

```{r selectGenes}
library(hgu95av2.db)
listOfTables <- list(LNCaP.in.OverN1 = topTab_LNCaP.in.OverN1, 
                     CP3.in.OverN1  = topTab_CP3.in.OverN1, 
                     CellLine = topTab_CellLine)
listOfSelected <- list()
for (i in 1:length(listOfTables)){
  # select the toptable
  topTab <- listOfTables[[i]]
  # select the genes to be included in the analysis
  whichGenes<-topTab["adj.P.Val"]<0.15
  selectedIDs <- rownames(topTab)[whichGenes]
  # convert the ID to Entrez
  EntrezIDs<- select(hgu95av2.db, selectedIDs, c("ENTREZID"))
  EntrezIDs <- EntrezIDs$ENTREZID
  listOfSelected[[i]] <- EntrezIDs
  names(listOfSelected)[i] <- names(listOfTables)[i]
}
sapply(listOfSelected, length)
```

```{r}
mapped_genes2GO <- mappedkeys(org.Hs.egGO)
mapped_genes2KEGG <- mappedkeys(org.Hs.egPATH)
mapped_genes <- union(mapped_genes2GO , mapped_genes2KEGG)
```

```{r BiologicalSig}
library(ReactomePA)
listOfData <- listOfSelected[1:2]
comparisonsNames <- names(listOfData)
universe <- mapped_genes
for (i in 1:length(listOfData)){
  genesIn <- listOfData[[i]]
  comparison <- comparisonsNames[i]
  enrich.result <- enrichPathway(gene = genesIn,
                                 pvalueCutoff = 0.05,
                                 readable = T,
                                 pAdjustMethod = "BH",
                                 organism = "human",
                                 universe = universe)
  
  cat("##################################")
  cat("\nComparison: ", comparison,"\n")
  print(head(enrich.result))
  if (length(rownames(enrich.result@result)) != 0) {
  write.csv(as.data.frame(enrich.result), 
             file =paste0("./results/","ReactomePA.Results.",comparison,".csv"), 
             row.names = FALSE)
  
  pdf(file=paste0("./results/","ReactomePABarplot.",comparison,".pdf"))
    print(barplot(enrich.result, showCategory = 15, font.size = 4, 
            title = paste0("Reactome Pathway Analysis for ", comparison,". Barplot")))
  dev.off()
  
  pdf(file = paste0("./results/","ReactomePAcnetplot.",comparison,".pdf"))
    print(cnetplot(enrich.result, categorySize = "geneNum", schowCategory = 15, 
         vertex.label.cex = 0.75))
  dev.off()
  }
}
```

```{r network, fig.cap="Network obtained from the Reactome enrichment analysis on the list obtained from the comparison between KO and WT in RT"}
  cnetplot(enrich.result, categorySize = "geneNum", schowCategory = 15, 
         vertex.label.cex = 0.75)
```

```{r tableReacto, echo=FALSE}
Tab.react1 <- read.csv2(file.path("./results/ReactomePA.Results.CP3.in.OverN1.csv"), 
                       sep = ",", header = TRUE, row.names = 1)
Tab.react1 <- Tab.react[1:4, 1:5]
knitr::kable(Tab.react, booktabs = TRUE, caption = "First rows and columns for Reactome results on CP3.in.CNT.csv comparison")
```

```{r }
Tab.react2 <- read.csv2(file.path("./results/ReactomePA.Results.LNCaP.in.OverN1.csv"), 
                       sep = ",", header = TRUE, row.names = 1)
Tab.react2 <- Tab.react[1:4, 1:5]
knitr::kable(Tab.react, booktabs = TRUE, caption = "First rows and columns for Reactome results on LNCaP.in.OverN1.csv comparison")
```

10. Visualizaciñon de los perfiles de expresión

```{r }
probeNames<-rownames(res)
probeNames.selected<-probeNames[sum.res.rows!=0]
exprs2cluster <-exprs(eset_rma)[probeNames.selected,]
color.map <- function(horas) { if (horas< 20) "yellow" else "red" }
grupColors <- unlist(lapply(pData(eset_rma)$variation, color.map))
heatmap(exprs2cluster, col=rainbow(100), cexCol=0.9)
```

```{r }
require("gplots")
heatmap.2(exprs2cluster,col=bluered(75), scale="row", key=TRUE, symkey=FALSE,density.info="none", trace="none", cexCol=1)
```
